【裁判字號】    95,交聲,460
【裁判日期】    950620
【裁判案由】    交管條例聲異
【裁判全文】
臺灣板橋地方法院交通事件裁定         95年度交聲字第460號
原處分機關  交通部公路總局臺北區監理所
異  議  人
即受處分人  乙○○
上列受處分人因違反道路交通管理處罰條例案件，對於交通部公
路總局臺北區監理所於中華民國九十五年三月七日以北監自裁字
第裁四０─Ｃ00000000號違反道路交通管理事件裁決書
所為之裁決處分（原舉發案號：臺北縣政府警察局九十五年二月
十一日北縣警交字第Ｃ00000000號）不服，聲明異議，
本院裁定如下：
    主  文
原處分撤銷。
乙○○不罰。
    理  由
一、原處分意旨略以：異議人即受處分人乙○○於民國九十五年
    二月十一日晚上八時三十三分許，駕駛車號００七五─ＫＶ
    號自用小客車，在臺北縣台二線與台熱路口，因「闖紅燈（
    石門往三芝方向）」之違規事實，經警攔停當場舉發，乃依
    道路交通管理處罰條例第五十三條、第六十三條第一項第三
    款之規定，裁處罰鍰新臺幣二千七百元，並記違規點數三點
    。異議人則以：伊開車至紅綠燈路口時，路口號誌剛好由綠
    燈轉為黃燈，當時車速約三十公里，當看到黃燈時伊車約行
    駛至白線（即停止線）處，已無法當機立斷緊急煞車立即停
    止於白線處，伊依常理慢速駛過；又臨檢地點距離該路口依
    目測約有一百五十公尺以上，且該處是緩坡而當時是夜晚，
    看不到路口的白線，舉發員警如何認定其判斷是對的？況舉
    發通知單上所載駕駛人之姓名、出生日期及違規時間均有誤
    ，舉發員警將伊駕照拿在手上照抄即可寫錯這麼多，伊懷疑
    員警當時是否清醒，難以保證不會有誤判；再就違規時間而
    言，伊事後在二重疏洪道上仔細看紅單，且重覆比對車上、
    手機、手錶之時間，發現紅單上所載之舉發時間竟未到，僅
    以舉發員警之片面之詞即推論伊闖紅燈，未比對相關人、事
    、地點、影片或照片，握有公權力之警察所言非必為事實，
    希望與舉發員警對質等語。
二、按汽車行駛至交叉路口，其行進、轉彎，應遵守燈光號誌之
    指示，為道路交通安全規則第一百零二條第一項第一款前段
    所明定；又行車管制號誌之「圓形黃燈」，其顯示之意義係
    「用以警告車輛駕駛人及行人，表示紅色燈號即將顯示，屆
    時將失去通行路權。」，而「圓形紅燈」所顯示之意義則為
    「 (一)車 輛面對圓形紅燈表示禁止通行，不得超越停止線
    或進入路口。」道路交通標誌標線號誌設置規則第二百零六
    條第四款、第五款分別定有明文。是以，道路交通管理處罰
    條例第五十三條所定「汽車駕駛人，行經有燈光號誌管制之
    交岔路口闖紅燈者」之違規情形，自係指在交叉路口面對紅
    燈時超越停止線進入路口之情形而言，至於行經交叉路口面
    對黃燈時，並無駕駛人不得超越停止線或進入路口行使通過
    之規定，此時駕駛人係應審酌能否在交通號誌變換完成前安
    全通過交叉路口，避免發生危險事故以及妨害左右車輛、行
    人通行之問題，故而汽車駕駛人在號誌變換為黃燈時進入交
    叉路口，即使在其行進方向之號誌已轉換為紅燈時才駛出交
    叉路口，惟仍與「行經有燈光號誌管制之交岔路口闖紅燈者
    」之違規行為不盡相符（臺灣高等法院九十五年度交抗字第
    二０五號採相同意旨）。
三、經查，異議人駕駛前開自用小客車於上揭時、地為警攔停舉
    發之事實，固據證人即舉發之警員甲○○證述屬實，並有臺
    北縣政府警察局九十五年二月十一日北縣警交字第Ｃ000
    00000號舉發違反道路交通管理事件通知單一紙附卷可
    稽。惟本件異議人於提出聲明異議及本院調查時均堅稱其係
    於上開路口號誌變換為黃燈時即已超越停止線而駛入路口，
    並於通過路口後現場號誌始轉換為紅燈等語，而觀之證人甲
    ○○到庭證稱：「當天我在石門鄉台二線、台熱路口往三芝
    方向七、八十公尺地方，看到異議人的車子闖紅燈直行，我
    把他攔下，並向駕駛要行照、駕照，當時我在執行交通稽查
    、守望勤務」、「（問：燈號變換過程是否有全程看到？）
    有」、「（問：台二線的路一變成紅燈時異議人的車子有無
    看到？）一變成紅燈時還沒有看到異議人的車子，是在變成
    紅燈不知幾秒後異議人的車子才駛過來」、「（問：你看到
    紅燈看到異議人的車子在何處？）還沒有過停止線，已經變
    成紅燈後看到他闖越路口我才攔下他」、「（問：當時有無
    因夜間視線而看錯？）沒有」、「（問：當時有很多車子闖
    紅燈？）沒有，當時只有異議人的車子闖紅燈」、「當天晚
    上七點至九點勤務總共舉發二件闖紅燈，都是有違反交通違
    規很明確我才告發，當時我是站在路口算起第二根及第三根
    路燈的位置，路燈距離約五十公尺，我暫的位置不能看到停
    止線，但可以看到三個燈號轉換的情形，那裡有十五度的上
    坡路段」、「（問：既然無法看到停止線，但怎麼可以看到
    停止線以前的情形？）我是看到路口變成紅燈，異議人的車
    子開過路口」、「（問：你第一眼看到異議人是在哪裡？）
    變成紅燈後還沒有看到他的車子，第一眼看到他的車子還沒
    有過停止線，他還在停止線後方」、「當時舉發時間是在二
    十點三十三分，因為前一張被告發時間是在二十點十分」等
    語（見本院九十五年四月十日訊問筆錄），復參以證人甲○
    ○當庭繪製之現場位置圖，堪認證人甲○○於舉發時係站在
    異議人所駕駛車輛通過之交岔路口前方，自該路口起算約第
    二根或第三根路燈的位置處，距離該路口已有一段距離，且
    證人甲○○亦證述本件舉發時其所站位置並不能看到停止線
    ，只能看到號誌轉換之情形，則證人甲○○對於該路口號誌
    轉換為黃燈時異議人之車輛究係尚未到達停止線，或已超越
    停止線，亦或號誌轉換為紅燈後異議人車輛始通過該路口等
    節，因證人甲○○當時站立位置無法看見該路口之停止線而
    無法確定，能否遽認異議人車輛係號誌轉換為紅燈後始通過
    路口而有闖紅燈之違規事實，顯非無疑。從而，本件異議人
    是否確有闖紅燈之情形，容有合理懷疑之處，實無從僅憑未
    親眼目睹上開路口停止線之證人甲○○所為上開證述情節，
    遽認異議人確有闖紅燈之情，故依卷內現有事證及異議人所
    述情節，至多僅能認異議人駕駛上開車輛越過停止線時，其
    車道上之號誌已轉換為黃燈。綜上，行經交叉路口面對黃燈
    時，並無駕駛人不得超越停止線或進入路口行使通過之規定
    ，已如前述，而依異議人上開供述，其駕車通過停止線時，
    路口號誌既已顯示為黃燈，而非紅燈，則異議人仍屬有通行
    路權之駕駛者，是其繼續行駛而未於停止線內停車之行為，
    自非闖紅燈之違規行為。
四、綜上所述，本件並無積極證據足以證明異議人確有原處分機
    關所裁罰之違規行為，原處分機關逕對本件異議人為上開處
    分，自有未洽。本件異議為有理由，原處分自應予撤銷，並
    依法為異議人不罰之諭知，以期適法。
據上論斷，應依道路交通管理處罰條例第八十七條第二項、道路
交通案件處理辦法第二十條前段，裁定如主文。
中    華    民    國    95    年    6     月    20    日
                  交通法庭法  官  楊志雄
以上正本證明與原本無異。
如不服本裁定，應於送達後五日內向本院提出抗告狀。
                          書記官  陳春銘
中    華    民    國    95    年    6     月    20    日


司法院資訊處製作；財團法人民間司法改革基金會備份。
